臺灣彰化地方法院刑事判決
111年度訴字第463號
公  訴  人  臺灣彰化地方檢察署檢察官
被      告  彭駿仁


指定辯護人  詹家杰律師
上列被告因傷害案件，經檢察官提起公訴（111年度偵字第269號
），本院判決如下：
    主    文
彭駿仁犯傷害致人重傷罪，處有期徒刑壹年捌月。緩刑肆年，並
應依附件之本院一一一年度彰司刑移調字第三六○號調解程序筆
錄所示內容履行賠償義務。
    犯罪事實
一、潘素美、陳月娟(均由檢察官另為不起訴處分)、彭駿仁於民
    國110年10月7日下午10時36分許，在彰化縣○○市○○路000巷0
    號前，因質疑許炳亮常偷看潘素美之媳婦潘佳君，而與許炳
    亮發生口角，期間許炳亮辱罵並欲毆打陳月娟，彭駿仁即壓
    制許炳亮雙手。嗣彭駿仁見許炳亮將掙脫之際，其客觀上能
    預見毆打他人之眼睛部位，極易導致他人眼部視能毀敗或嚴
    重減損之重傷害結果，惟其主觀上並未預見及此，仍基於傷
    害之犯意，用手大力毆打許炳亮左眼睛1下，致許炳亮當場
    左眼流血，受有左眼眼球破裂、左眼水晶體脫位及左眼玻璃
    體出血之傷害。同日許炳亮經送秀傳醫療社團法人秀傳紀念
    醫院（下稱秀傳醫院）急診就醫住院，並於翌（8）日接受
    左眼球破裂修補及水晶體摘除手術，於同年月13日出院。嗣
    許炳亮持續至門診追蹤治療，於①111年1月27日回診時許炳
    亮左眼無水晶體，左眼裸視視力為眼前手指數50至60公分；
    ②同年6月9日回診時許炳亮左眼為人工水晶體，左眼裸視視
    力為0.06，矯正後為0.1，目前有高度散光，已達嚴重減損1
    目視能之重傷害結果。
二、案經許炳亮訴由彰化縣警察局彰化分局報告臺灣彰化地方檢
    察署檢察官偵查起訴。
    理    由
壹、證據能力部分
一、按被告以外之人於審判外之陳述，雖不符刑事訴訟法第159
    條之1、159條之2、159條之3、159條之4等規定，而經當事
    人於審判程序同意作為證據，法院審酌該言詞陳述或書面陳
    述作成時之情況，認為適當者，得為證據。查本判決下列所
    引用被告以外之人於審判外所為陳述之供述證據，性質上屬
    傳聞證據，惟檢察官、被告彭駿仁及其辯護人均同意作為證
    據（見本院卷第96頁），本院審酌該言詞陳述作成時之情況
    ，並查無其他不法之情狀，復與本案待證事實具有關聯性，
    足認為得為本案之證據，依刑事訴訟法第159條之5之規定，
    有證據能力，合先說明。
二、本判決下列所引用之非供述證據，查無有何違反法定程序取
    得之情形，再審酌各該證據並非非法取得，亦無證明力明顯
    過低之情形，且經本院於審判期日依法進行證據之調查、辯
    論，被告於訴訟上之程序權即已受保障，故各該非供述證據
    ，均得採為證據。
貳、認定犯罪事實所憑之證據及理由　　
一、上揭犯罪事實，業據被告於偵查、本院準備程序與審理時均
    坦承不諱（見偵卷第199頁至第204頁、本院卷第94頁、第10
    4頁），核與證人即告訴人許炳亮於警詢及偵查中之證述、
    證人潘素美、潘佳君及陳月娟於偵查中之證述大致相符（見
    偵卷第83頁至第86頁、第93頁至第98頁、第189頁至第190頁
    、第199頁至第204頁），並有指認犯罪嫌疑人紀錄表、現場
    照片、告訴人傷勢照片、監視器畫面、秀傳醫院診斷證明書
    、秀傳醫院111年2月21日函及檢附告訴人之相關病歷資料、
    同年6月13日函（見偵卷第21頁至第29頁、第41頁至第49頁
    、第56頁至第67頁、第77頁至第82頁、第87頁至第91頁、第
    99頁至第107頁、第109頁至第123頁、第127頁、第193頁、
    第221頁至第327頁、本院卷第63頁）在卷可憑，足認被告之
    任意性自白與事實相符，其犯行至堪認定，應予論罪科刑。
參、論罪科刑
一、核被告所為，係犯刑法第277條第2項後段之傷害人致重傷罪
    。
二、適用刑法第59條之考量
　　按犯罪之情狀顯可憫恕，認科以最低刑度仍嫌過重者，得酌
    量減輕其刑，刑法第59條定有明文。所謂「顯可憫恕」，係
    指被告之犯行有情輕法重之情，客觀上足以引起一般人同情
    ，處以法定最低刑度仍失之過苛，尚堪憫恕之情形而言。查
    本案發生後，被告雖於警詢否認犯行、然於偵查中及本院審
    理時均坦承犯行，事後與告訴人達成調解，且依約給付第一
    期款項，並獲得告訴人原諒，有附件所示本院111年度彰司
    刑移調字第360號調解程序筆錄、彰市農本會無褶交易明細
    單影本及本院111年8月4日準備程序筆錄（見本院卷第81頁
    至第82頁、第95頁、第113頁）存卷可參。又被告係因介入
    告訴人與證人潘素美等人間之爭執，與告訴人並無嫌隙或重
    大仇怨，且僅出手一拳而造成告訴人之重傷害結果，情節尚
    非惡質，如科以最低之法定刑有期徒刑3年，實屬過苛，有
    情輕法重之虞，客觀上足以引起一般同情，堪認被告之犯罪
    情狀顯可憫恕，爰依刑法第59條酌量減輕其刑。
三、科刑審酌
　　爰以被告之行為責任為基礎，審酌：⑴被告與告訴人並不相
    識，係因告訴人與證人潘素美等人間之爭執而介入，其不思
    以理性態度勸阻雙方解決紛爭，竟為本案犯行，造成告訴人
    受傷並致告訴人左眼視能嚴重減損而達重傷害之程度，被告
    所為實予非難；⑵惟被告犯後坦承犯行，與告訴人達成調解
    ，並已給付第一期賠償款，獲得告訴人原諒，已如前述，勘
    認被告已盡力彌過；⑶暨其於本院審理中自陳：高職畢業，
    之前擔任業務，月入約新臺幣3萬5千元，家中尚有母親、配
    偶及2名子女之家庭經濟狀況（見本院卷第106頁）等一切情
    狀，量處如主文所示之刑。
四、緩刑考量
　㈠被告曾因重利案件，經本院以97年度彰簡字第555號判決判處
    應執行有期徒刑5月，緩刑3年，於97年6月16日確定，緩刑
    期滿未經撤銷，刑之宣告失其效力，與未曾受有期徒刑以上
    刑之宣告同，此有其臺灣高等法院被告前案紀錄表1份在卷
    足憑。被告係因一時失慮，致罹刑典，且於犯罪後坦承犯行
    ，並與告訴人達成調解、賠償告訴人而獲其原諒，業經前敘
    ，可認被告已有悔悟之意，本院認其經此偵、審程序及刑之
    宣告後，當能知所警惕，信無再犯之虞，而認其所受宣告之
    刑以暫不執行為適當，爰宣告如主文所示之緩刑，以勵其自
    新。
　㈡又緩刑宣告，得斟酌情形，命犯罪行為人向被害人支付相當
    數額之財產或非財產上之損害賠償，刑法第74條第2項第3款
    定有明文。查被告與告訴人已達成和解，被告願賠償告訴人
    如附件本院調解程序筆錄所示款項，為確保被告能履行上述
    約定之調解內容，以維護告訴人權益，本院斟酌上情爰併命
    被告應依如附件本院調解程序筆錄所示內容向告訴人支付賠
    償金額，認於被告緩刑期間課予按期還款之負擔，應屬適當
    。另被告上揭所應負擔或履行之義務，乃緩刑宣告附帶之條
    件，依刑法第75條之1第1項第4款之規定，違反上開負擔情
    節重大，足認原宣告之緩刑難收其預期效果，而有執行刑罰
    之必要者，得撤銷緩刑之宣告，併此敘明。
據上論斷，依刑事訴訟法第299條第1項，刑法第277條第2項後段
、第59條、第74條第1項第1款、第2項第3款，判決如主文。
本案經檢察官蕭有宏提起公訴，檢察官鄭安宇到庭執行職務。

中　　華　　民　　國　　111 　年　　8 　　月　　25　　日
            刑事第三庭    審判長法官  廖健男  
                          法      官  林慧欣  
                          法      官  胡佩芬
以上正本證明與原本無異。
如不服本判決應於收受判決後20日內向本院提出上訴書狀，並應
敘述具體理由；其未敘述上訴理由者，應於上訴期間屆滿後20日
內向本院補提理由書（均須按他造當事人之人數附繕本）「切勿
逕送上級法院」。
告訴人或被害人對於判決如有不服具備理由請求檢察官上訴者，
其上訴期間之計算係以檢察官收受判決正本之日期為準。
中　　華　　民　　國　　111 　年　　8 　　月　　25　　日
                          書  記  官  顧嘉文
【附錄論罪科刑法條】
中華民國刑法第277條
傷害人之身體或健康者，處5年以下有期徒刑、拘役或50萬元以
下罰金。
犯前項之罪，因而致人於死者，處無期徒刑或7年以上有期徒刑
；致重傷者，處3年以上10年以下有期徒刑。